【裁判字號】    92,訴,806
【裁判日期】    920414
【裁判案由】    常業詐欺
【裁判全文】
臺灣臺中地方法院刑事判決                          九十二年度訴字第八六號
    公  訴  人  台灣台中地方法院檢察署檢察官
    被      告  甲○○
右列被告因常業詐欺案件，經檢察官提起公訴（九十一年度偵字第二一七四四號），
本院判決如左：
    主  文
甲○○幫助連續意圖為自己不法之所有，以詐術使人將本人之物交付，處有期徒刑伍
月，如易科罰金，以參佰元折算壹日。
    事  實
一、甲○○曾於民國八十三年間因懲治盜匪條例案件，經最高法院以八十三年度臺上
    字第三五一一號判處有期徒刑七年三月（下稱甲案）；於八十七年間因詐欺案件
    ，經臺灣宜蘭地方法院以八十七年度易緝字第一三號判處有期徒刑三月（下稱乙
    案）；於八十七年間因詐欺案件，經臺灣板橋地方法院以八十七年度易字第一四
    四五號判處有期徒刑四月（下稱丁案）。甲、乙二案經定應執行刑為有期徒刑七
    年五月（下稱丙案），自八十六年十二月十日入台灣高雄監獄服刑。丁案接續丙
    案執行。丙、丁二案嗣於九十年十二月二十五日獲准假釋，但甲○○因違反動產
    擔保交易法案件，曾於八十三年五月十三日經臺灣高等法院以八十三年度上易字
    第九三０號判處拘役五十日尚未執行，先執行拘役五十日，迨九十一年二月十三
    日始假釋，假釋期滿日為九十四年七月十五日，目前仍在假釋期間。詎甲○○在
    假釋期間內仍不知保持良好品性，於九十一年九月初某日，基於幫助他人連續詐
    取財物之犯意，將其所有台中北屯郵局局號００２１３５─１號帳號０６１０２
    ３─１號帳戶及提款卡與提款密碼等資料，提供不詳姓名有刑事責任能力之人作
    為向不特定人詐財之用。嗣潘富貴、乙○○、丁○○、鐘淑真、丙○等人依該不
    詳姓名者所刊登之報紙廣告或夾報廣告，欲辦理信用貸款，依所刊登之電話以附
    表所示編號一至五之方式聯絡後信以為真而如數匯款至前揭甲○○帳戶，然均未
    能貸得款項，始發覺被騙。嗣甲○○於九十一年十一月六日十七時許，至臺中市
    北屯區○○路三七之一號北屯郵局辦理存簿掛失手續時，經郵局人員報警查獲。
二、案經潘富貴、乙○○、丁○○、鐘淑真、丙○訴由臺中市警察局第五分局報請台
    灣台中地方法院檢察署檢察官偵查起訴。
    理  由
一、被告甲○○否認有前開犯行，於檢察官偵查中辯稱其於九十一年五月二十七日開
    戶之後，就將存摺、提款卡及印章放置在臺中市○○區○○里○○街十之七號其
    所經營之昊緯貿易有限公司辦公室內，至十一月六日十五時許才發現存摺、提款
    卡及印鑑章遺失，而去郵局辦理掛失止付手續云云。於本院審理時再辯解稱其不
    曾將上開資料交給任何人使用，不知道上開資料在何時遺失或被偷，其發現資料
    不見之後就馬上去辦理掛失，應係因為其曾在公司內多次說到提款密碼，而被他
    人得知而偷去使用云云。然查：
    （一）被告於警詢時，先則表示只遺失存簿，經警追問，才說連同提款卡、印章
    一起遺失，且表示提款密碼未寫在提款卡或存簿，不知他人如何以提款卡領取存
    款。嗣於偵查中改稱曾告訴二、三位朋友密碼云云，前後供述不一。而查個人之
    提款密碼乃是極為機密之資料，依照常理，絕無在公共場所、公眾得出入之場所
    將個人之提款密碼隨意告知他人之理，被告辯解稱曾經在辦公室與同事或朋友聊
    天之時提及該帳戶之提款密碼，與經驗有違，不足以採信。是他人得以被告所有
    之上開帳戶之提款密碼提款，必係被告刻意告知，否則該他人無法為之。
    （二）按一般人均係在有必要於金融機構為金錢之存提之時，方會在金融機構開
    設帳戶使用，帳戶存摺、提款卡及領款之印鑑章乃是開戶人非常重要之理財文件
    ，應會妥善保管，且經常注意此等資料之所在，不可能於開戶之後予以閒置且知
    悉存放存摺之處所遭竊賊侵入之後不立即檢查是否遭竊，被告於偵查中自承辦公
    室曾失竊而掉一些小東西，既然如此，應會立即檢查存摺、提款卡、印章等重要
    物品有無遺失，然其未加檢查且供稱不曾報案，又被告既供稱其將存摺、提款卡
    、印章等重要物品放置在辦公室內，而其係是負責人，幾乎每天至辦公室內辦公
    ，應無遺失數月之久而不知情之理。是被告所辯顯然與常理違背，無足採取，上
    開存摺、提款卡及印章等資料，係被告提供給詐欺取財之人使用，此項事實堪以
    認定。
    （三）另查被害人潘富貴、乙○○、丁○○、鐘淑真、丙○等人，依報紙或夾報
    廣告，欲辦理信用貸款，依刊登之電話以附表所示編號一至五之方式聯絡後信以
    為真而如數匯款至前揭甲○○帳戶，然均未能貸得款項，始發覺被騙，此業據被
    害人潘富貴、乙○○、丁○○、鐘淑真、丙○等人於警訊及檢察官偵查中指訴甚
    詳，復有郵政國內匯款執據、交易明細資料等附卷可按。綜上所述，本件事證應
    屬明確，被告犯行堪以認定。
三、查向被告取得上開存摺等資料之不詳姓名有刑事責任能力之人，以刊登報紙或夾
    報廣告之方式，向不特定人訛稱辦理信用貸款，致使潘富貴、乙○○、丁○○、
    鐘淑真、丙○等人因而陷於錯誤，分別於附表所示之時間將款匯入被告甲○○所
    有之前開帳戶，該不詳姓名之人之行為係犯刑法第三百三十九條第一項之詐欺取
    財既遂罪，因屬連續犯而應以連續詐欺取財既遂罪論。故核被告所為，係幫助連
    續犯刑法第三百三十九條第一項之詐欺取財罪。被告幫助他人犯罪，係從犯，依
    刑法第三十條第二項規定，減輕其刑。公訴人雖然認為被告係基於幫助他人詐欺
    取財為常業之犯意幫助他人犯罪，觸犯刑法第三百四十條之罪，惟本院調查結果
    ，認為並無確實之證據可以證明該不詳姓名之人係以犯詐欺罪為常業，尚難認定
    被告係犯幫助常業詐欺罪，起訴法條應予變更。爰審酌被告之品行、犯罪動機、
    目的、手段、所生危害及犯罪後態度等一切情狀，量處如主文所示之刑，並諭知
    易科罰金之折算標準。
據上論斷，應依刑事訴訟法第二百九十九條第一項前段、第三百條，刑法第三百三十
九條第一項、第三十條第一、二項、第四十一條第一項前段，罰金罰鍰提高標準條例
第一條前段、第二條，判決如主文。
中      華      民      國      九十二    年      四      月    十四    日
                                          法  官     李  添  興
右正本證明與原本無異。
如不服本判決，應於判決送達後十日內向本院提出上訴狀，上訴於臺灣高等法院臺中
分院( 須附繕本 )。
                                          書記官
中      華      民      國      九十二    年      四      月    十四    日
附表:
編號  時    間  匯款人  匯款金額  匯款項目  貸款及聯絡經過大致情形
                        （新台幣）
一   91.09.18  潘富貴   38,800元  保險費    誠泰銀行信用貸款與自稱
                                            王美貞襄理、劉經理聯絡
二   91.09.18  乙○○  175,200元  保險費    臺新銀行信用貸款與自稱
                                            張淑芬襄理聯絡
三   91.09.19  丁○○  133,200元  保險費    誠泰銀行信用貸款與自稱
                                            張啟華襄理聯絡
四   91.09.20  鐘淑真   30,960元  保險費    臺新銀行信用貸款與自稱
                                            張淑芬襄理聯絡
五   91.09.20  丙  ○   50,880元  保險費    富邦銀行信用貸款與自稱
                                            陳文峰襄理、吳淑貞專員
                                            聯絡
附錄
刑法第三百三十九條第一項
意圖為自己或第三人不法之所有，以詐術使人將本人或第三人之物交付者，處五年以
下有期徒刑、拘役或科或併科一千元以下罰金。
右正本證明與原本無異。
如不服本判決，應於送達後十日內向本院提出上訴狀 （須附繕本） ，上訴於台灣高
法院台中分院。


司法院資訊處製作；財團法人民間司法改革基金會備份。
